臺灣高雄地方法院民事裁定　　　　　　100年度家訴字第146號
原　　　告　寰辰資產管理股份有限公司
法定代理人　劉文平
訴訟代理人　李毓倫
被　　　告　張清標
被　　　告　張林實
上列當事人間請求宣告分別財產制事件，本院於民國100 年7 月
19 日言詞辯論終結，判決如下：
    主      文
被告張清標與被告張林實應改用夫妻分別財產制。
訴訟費用由被告負擔。
    事實及理由
一、原告起訴主張：原債權人奇異資融股份有限公司，曾就其對
    被告張清標之債權聲請強制執行，並經臺灣台北地方法院核
    發債權憑證在案。而原債權人奇異資融股份有限公司已於民
    國96年8 月2 日將其對被告張清標之債權讓與原告，上開債
    權原告迭經催請，被告張清標皆置之不理，目前尚欠原告33
    5,113 元，及自93年1 月8 日起至清償日止按年息百分之十
    五計算之利息。經查，被告張清標與張林實，現仍婚姻關係
    存續中，且未以契約訂立夫妻財產制，致使債權人無法就被
    告張清標之財產為執行，實有必要命被告二人改定分別財產
    制，為此依民法第1011條之規定，狀請宣告被告間之夫妻財
    產制改為分別財產制。
二、被告張林實則以這是張清標的債務，跟我沒有關係等語置辯
    。
三、按夫妻未以契約訂立夫妻財產制者，除本法另有規定外，以
    法定財產制為其夫妻財產制，民法第1005條定有明文。次按
    債權人對於夫妻一方之財產已為扣押，而未得受清償時，法
    院因債權人之聲請，得宣告改用分別財產制，民法第1011條
    亦規定甚明。而所謂未得受清償，包括全無可扣押之物或所
    扣押之物數量不足及所扣押之財產不足清償該為扣押之債權
    人債權等情形，最高法院89年度台上字第854 號判決可資參
    照。又此法條立法意旨，係為貫徹物權法定主義及保護交易
    安全，同時避免夫妻藉登記夫妻財產制之方式，逃避債權人
    之強制執行。查原債權人奇異資融股份有限公司，曾就其對
    被告張清標之債權聲請強制執行，並經台灣台北地方法院核
    發債權憑證在案。而原債權人奇異資融股份有限公司已於96
    年8 月2 日將其對被告張清標之債權讓與原告等情，有債權
    讓與證明書及通知函等影本各1 件在卷可佐。再查被告張清
    標、張林實婚後未約定夫妻財產制，應以法定財產制為夫妻
    財產制；又原告為被告張清標之債權人，經原債權人奇異資
    融股份有限公司，曾就其對被告張清標之債權聲請強制執行
    ，並經臺灣台北地方法院核發債權憑證，是以目前被告張清
    標已無可供執行之財產等情，有被告戶籍資料、臺灣台北地
    方法院93年度執字第12161 號債權憑證暨100 年度民司執荒
    字第83號執行無結果等資料各1 件附卷可稽，復為被告所不
    爭執，堪認原告之主張為真實。而被告張林實雖以這是張清
    標的債務，跟我沒有關係等語置辯，本院認其等所述與本件
    宣告分別財產制所審究者，並無衝突。依前開說明，應屬已
    為扣押，而未得受清償之情形，則原告本於民法第1011條之
    規定，訴請本院宣告兩造間之夫妻財產制應改用分別財產制
    ，洵屬正當, 應予准許。
四、據上論結，本件原告之訴為有理由，依民事訴訟法第78條，
    判決如主文。
中    華    民    國    100     年    7     月   26   日
                      家事法庭  法  官  吳宏榮
上為正本係照原本作成。
如不服本判決，應於送達後20日內，向本院提出上訴狀。
中    華    民    國   100    年    7     月    26    日
                                書記官  林佑盈